臺灣桃園地方法院民事裁定
                 111年度監宣字第171號
聲  請  人  詹月鳳  




代  理  人  蔡佩儒律師（法扶） 
關  係  人  桃園市政府
法定代理人  鄭文燦    
關  係  人  桃園市政府社會局  設桃園市桃園區縣○路0號0                                   樓  
法定代理人  鄭貴華  
上列當事人間聲請監護宣告事件，本院裁定如下：
    主　  文
宣告詹月鳳（女、民國00年0月00日出生）為受監護宣告之人。
選定桃園市政府為受監護宣告人詹月鳳之監護人。
指定桃園市政府社會局為會同開具財產清冊之人。
聲請程序費用由受監護宣告人詹月鳳負擔。
    理    由
一、本件聲請意旨略以：聲請人患思覺失調症20餘年，目前居於
    均馨精神護理之家。近期聲請人認知能力顯著下降，難以表
    達自身需求，已至因精神障礙或其他心智缺陷，致不能為意
    思表示或受意思表示，或不能辨識其意思表示之效果，為此
    依民法第14條第1項、第1110條、家事事件法第164條規定，
    聲請准對聲請人為監護宣告。聲請人之母詹春年事已高，聲
    請人之長子周碩章曾有拐騙聲請人財產之紀錄、次子周碩閔
    已失聯，養女周湘瑜從未至護理之家探視聲請人，聲請人之
    親屬均無照顧聲請人之意願。請選定桃園市政府為監護人、
    桃園市政府社會局為會同開具財產清冊之人。並提出戶籍謄
    本、親屬系統表、衛生福利部桃園療養院診斷證明書、中華
    民國身心障礙證明等為證。
二、「對於因精神障礙或其他心智缺陷，致不能為意思表示或受
    意思表示，或不能辨識其意思表示之效果者，法院得因本人
    、配偶、四親等內之親屬、最近一年有同居事實之其他親屬
    、檢察官、主管機關或社會福利機構之聲請，為監護之宣告
    。」，民法第14條第1 項定有明文。又「法院應於鑑定人前
    ，就應受監護宣告之人之精神或心智狀況，訊問鑑定人及應
    受監護宣告之人，始得為監護之宣告。但有事實足認無訊問
    之必要者，不在此限。」、「鑑定應有精神科專科醫師或具
    精神科經驗之醫師參與並出具書面報告。」，家事事件法第
    167 條第1 項、第2 項定有明文。再「法院為監護之宣告時
    ，應依職權就配偶、四親等內之親屬、最近一年有同居事實
    之其他親屬、主管機關、社會福利機構或其他適當之人選定
    一人或數人為監護人，並同時指定會同開具財產清冊之人。
    」、「監護宣告之裁定，應同時選定監護人及指定會同開具
    財產清冊之人，並附理由」、「法院為前項之選定及指定前
    ，應徵詢被選定人及被指定人之意見。」，亦分別為民法第
    1111條第1 項、家事事件法第168 條第1 項及第2 項所明定
    。
三、經查，依前揭規定，聲請人得為本件聲請。次查法院應於鑑
    定人前，就應受監護宣告之人之精神或心智狀況，訊問鑑定
    人及應受監護宣告之人，始得為監護之宣告。但有事實足認
    無訊問之必要者，不在此限。鑑定應有精神科專科醫師或具
    精神科經驗之醫師參與並出具書面報告，家事事件法第167 
    條第1 項、第2 項分別定有明文。本院在鑑定人即衛生福利
    部桃園療養院醫師林佳亨前訊問聲請人，聲請人無法回答自
    己姓名、生日及現住何處，請其舉起右手，其以一支手指指
    向上方；提示百元鈔、千元鈔，其可回答正確面額；提示1
    張千元鈔及1張百元鈔，其回答1100元等，有本院111年7月1
    9日訊問筆錄可稽。聲請人經鑑定人醫師林佳亨就聲請人鑑
    定結果，依聲請人之個人史及相關史、生活狀況及現在身心
    狀態、理學檢查、精神狀態檢查、日常生活狀況、實驗室檢
    查、心理衡鑑等項鑑定結果，認：聲請人診斷為情感思覺失
    調症。目前日常生活幾乎無法全盤自理，無法進行較複雜之
    經濟活動，其持續注意力、複雜事務之執行功能、短期記憶
    、社會認知能力等有顯著下降，與其過往教育、社會經驗水
    準顯有落差，以致其於日常社會事務之意思表示、受意思表
    示或辨識意思表示效果之能力恐達不能且難以回復之程度，
    需他人全盤協助等語，有衛生福利部桃園療養院111年9月19
    日函及所附精神鑑定報告書等在卷可稽。是聲請人已達不能
    為意思表示、受意思表示或不能辨識其意思表示效果之程度
    ，爰依法宣告聲請人為受監護宣告之人。本院審酌聲請人之
    聲請書狀、桃園市政府社會局111年3月22日函附個案匯總報
    告摘要及本院函請聲請人之子女3人表示意見均無回覆等情
    形，認聲請人聲請指定桃園市政府擔任其監護人、桃園市政
    府社會局擔任會同開具財產清冊之人，且經桃園市政府及桃
    園市政府社會局函復表示同意在卷，因認由桃園市政府擔任
    聲請人之監護人、桃園市政府社會局擔任聲請人之會同開具
    財產清冊之人，應無不當。爰依前揭規定，選定桃園市政府
    為聲請人之監護人、桃園市政府社會局為會同開具財產清冊
    之人。桃園市政府既經本院選定為聲請人之監護人，自應依
    民法第1112條之規定，負責護養療治相對人身體及妥善為財
    產管理職務。又依民法第1113條準用同法第1099條及第1099
    條之1規定，於監護開始時，監護人桃園市政府應會同桃園
    市政府社會局於2 個月內開具財產清冊並陳報法院，監護人
    於財產清冊開具完成並陳報法院前，對於聲請人之財產，僅
    得為管理上必要行為。
四、依家事事件法第164條第2項，裁定如主文。
中　　華　　民　　國　　111 　年　　9 　　月　　27　　日
                  家事法庭    法  官　張淑芬
上列正本證明與原本無異。
如對本裁定抗告須於裁定送達後10日內向本院提出抗告狀，並繳
納抗告裁判費新台幣1,000 元。
中　　華　　民　　國　　111 　年　　9 　　月　　27　　日
                              書記官　施盈宇